臺灣高等法院刑事判決
110年度上訴字第1671號
上  訴  人  
即  被  告  廖玟傑



上列上訴人因偽證案件，不服臺灣桃園地方法院109年度審訴字
第2209號，中華民國110年2月4日第一審判決（起訴案號：臺灣
桃園地方檢察署109年度偵字第24673號），提起上訴，本院判決
如下：
    主  文
原判決撤銷。
廖玟傑犯偽證罪，累犯，處有期徒刑參月。
    事  實
一、廖玟傑明知其於民國108 年3 月1 日晚上8 時許，與周耕漵
    先行聯絡買賣毒品事宜，相約以新臺幣(下同) 1 萬元之代
    價，交易重量1 錢之第一級毒品海洛因1 包，嗣於同日晚上
    11時15分許，在桃園市○○區○○路00號前周耕漵所駕駛之車牌
    號碼0000-00 號自用小客車上，廖玟傑交付6 千元與周耕漵
    ，周耕漵尚未交付毒品之際，為警查獲而販毒未遂之事實，
    而其在本院審理109 年度上訴字第633 號周耕漵涉嫌販賣第
    一級毒品未遂之違反毒品危害條例等案件（周耕漵所涉販賣
    第一級毒品未遂罪，經臺灣桃園地方檢察署以108年度偵字
    第6872號提起公訴，由原審法院以108 年度訴字第632 號判
    決處有期徒刑7年8月，復經本院以109 年度上訴字第633 號
    判決上訴駁回，再經最高法院以109年度台上字第3778號判
    決上訴駁回確定，下稱前案）中，以證人身分經法院傳喚，
    竟基於偽證之犯意，於109 年5 月27日上午9 時50分許
　　，在本院刑事第1法庭，供前具結後，就周耕漵有無販賣毒
    品與自己之對前案案情有重要關係之事項，虛偽證稱：毒品
    係伊與被告（即周耕漵）合資1 萬3 千元之代價購買，伊因
    為又怕又生氣就咬是被告賣給伊的，當初一起去IF HOTEL買
    毒品回來時，就剛好被臨檢，伊自己要買1 錢重，被告要買
    多少伊不清楚，賣家是一位綽號「贊哥」之人等語，足以影
    響前案審判之正確性。
二、案經臺灣高等檢察署函請臺灣桃園地方檢察署檢察官偵查起
    訴。
    理  由
壹、證據能力之認定部分：
　　按刑事訴訟法第159 條之5 立法意旨，在於確認當事人對於
    傳聞證據有處分權，得放棄反對詰問權，同意或擬制同意傳
    聞證據可作為證據，屬於證據傳聞性之解除行為，如法院認
    為適當，不論該傳聞證據是否具備刑事訴訟法第159 條之1
    至第159 條之4 所定情形，均容許作為證據，不以未具備刑
    事訴訟法第159 條之1 至第159 條之4 所定情形為前提。此
    揆諸「若當事人於審判程序表明同意該等傳聞證據可作為證
    據，基於證據資料愈豐富，愈有助於真實發見之理念，此時
    ，法院自可承認該傳聞證據之證據能力」立法意旨，係採擴
    大適用之立場。蓋不論是否第159 條之1 至第159 條之4 所
    定情形，抑當事人之同意，均係傳聞之例外，俱得為證據，
    僅因我國尚非採澈底之當事人進行主義，故而附加「適當性
    」之限制而已，可知其適用並不以「不符前四條之規定」為
    要件（最高法院104 年度第3 次刑事庭會議決議參照）。經
    查，本件以下所引用之供述或非供述證據，因檢察官、被告
    廖玟傑對各該證據方法之證據能力，迄至言詞辯論終結前均
    未聲明異議（見本院卷第65至69頁），而本院審酌上開供述
    或非供述等證據資料製作時之情況，無不當取供及證明力明
    顯過低之瑕疵，認以之作為證據應屬適當，揆諸前開規定，
    本院認前揭證據資料有證據能力，合先敘明。
貳、認定被告犯罪事實所憑之證據及理由：
　　上揭事實，業據被告於原審及本院審理時均坦白承認（見原
    審法院109 年度審訴字第2209號卷【下稱原審卷】第48頁；
    本院卷第68頁），復有被告因前案於108年3月2日在臺灣桃
    園地方檢察署檢察官訊問、本院109年5月27日審理時具結作
    證之訊問筆錄、審判筆錄、證人結文；臺灣桃園地方檢察署
    108年度偵字第6872號起訴書、原審法院108 年度訴字第632
     號裁定、判決及本院109 年度上訴字第633 號判決各1件在
    卷可稽（見109年度他字第4805號卷第7至33頁、第67至93頁
    、第129至143頁），是堪認被告上開任意性自白核與事實相
    符，可以採取。本件事證明確，被告上揭犯行足可認定，應
    依法論科。
參、論罪部分：
一、按偽證罪之構成，以於執行審判職務之公署或於檢察官偵查
    時對於案情有重要關係之事項，供前或供後具結，而為虛偽
    之陳述為要件，所謂虛偽之陳述，係指與案件之真正事實相
    悖，而足以陷偵查或審判於錯誤之危險者而言。又刑法上之
    偽證罪，為形式犯，不以結果之發生為要件，一有偽證行為
    ，無論當事人是否因而受有利或不利之判決，均不影響其犯
    罪之成立。再證人之具結，乃以文書保證其所陳述之事實為
    真實，告以具結義務命其具結，端在使其明瞭具結意義，知
    所警愓，強制其據實陳述，不致為虛偽證言，俾能發現真實
    ，故經具結後如就案情有重要關係之事項而為虛偽之陳述時
    ，應受刑法上偽證罪之處罰（最高法院69年台上字第2427號
    、71年台上字第8127號判例意旨參照）。而據前述，前案
　　係針對周耕漵有無販賣第一級毒品為審判，被告上開證述內
    容，乃關乎認定前案周耕漵所涉販賣第一級毒品未遂罪成立
    與否之密切重點，當足以產生影響前案裁判結果之危險，即
    屬與案情有重要關係事項。是核被告所為，係犯刑法第168 
    條之偽證罪。
二、查被告前於108 年間，因施用毒品案件，經原審法院以108 
    年度審訴字第950 號判決處有期徒刑4 月確定，並於108 年
    11月12日易科罰金執行完畢，有本院被告前案紀錄表在卷可
    考，被告於受有期徒刑執行完畢後，5 年以內故意再犯本案
    有期徒刑以上之罪，為累犯，本應依法加重其刑。然參酌司
    法院釋字第775 號解釋之意旨，法院就符合累犯要件之被告
    ，仍應以其是否有其特別惡性或對刑罰反應力薄弱等事由，
    依職權本於合目的性之裁量，妥適審酌被告所犯前後數罪間
    ，關於前案之性質（故意或過失）、前案徒刑之執行完畢情
    形（有無入監執行完畢、是否易科罰金或易服社會勞動）、
    再犯之原因、兩罪間之差異（是否同一罪質、重罪或輕罪）
    、主觀犯意所顯現之惡性及其反社會性等情，綜合判斷各別
    被告有無因加重本刑致生所受刑罰超過其所應負擔罪責之情
    形，裁量是否加重最低本刑。經查，被告犯前述施用毒品罪
    ，固與本案被告所犯偽證罪均屬故意犯罪，然衡酌被告前案
    所犯施用毒品罪之保護法益、罪質類型，與本案未盡相同，
    尚難以被告曾犯施用毒品案件之事實，逕自推認被告有犯本
    案偽證罪之特別惡性或有何累犯立法意旨之刑罰感應力較薄
    弱，而有加重其最低本刑之必要。揆諸前開司法院釋字第77
    5號解釋意旨，裁量不予加重最低本刑，以符罪刑相當原則
    及比例原則。
三、按犯偽證罪，於所虛偽陳述之案件，裁判確定前自白者，減
    輕或免除其刑，刑法第172 條固定有明文，惟被告所虛偽陳
    述之案件即前案業經最高法院於109年8月27日，以109年度
    台上字第3778號判決上訴駁回確定，有最高法院上開判決在
    卷足憑（見本院卷第71至75頁），而本案被告係於110年1月
    5日原審準備程序始自白犯行，核與前揭刑法第172 條所定
    之要件有間，自無從據以減輕或免除其刑。
肆、撤銷改判之理由：
一、原審以被告罪證明確，並予以論罪科刑，固非無見。惟查，
    原審認被告係於所虛偽陳述之案件，裁判確定前自白，而依
    刑法第172 條之規定減輕其刑，尚有違誤。
二、被告上訴意旨固指稱：伊係受周耕漵之恐嚇才會作偽證，原
    審量刑過重，請法院從輕量刑等語。惟按刑事審判旨在實現
    刑罰權之分配的正義，故法院對有罪被告之科刑，應符合罪
    刑相當之原則，使輕重得宜，罰當其罪，以契合社會之法律
    感情，此所以刑法第57條明定科刑時應審酌一切情狀，尤應
    注意該條所列10款事項以為科刑輕重之標準，俾使法院就個
    案之量刑，能斟酌至當。至於量刑輕重，係屬事實審法院得
    依職權自由裁量之事項，苟其量刑已以行為人之責任為基礎
    ，並斟酌刑法第57條各款所列情狀，而未逾越法定刑度或有
    濫用權限情事，即不得任意指為違法（最高法院75年度台上
    字第7033號判例、103 年度台上字第36號判決意旨參照）。
    原審既於判決理由欄內詳予說明其量刑基礎，且敘明係審酌
    被告明知為不實事項，竟仍為虛偽陳述，耗費司法調查之資
    源，妨害國家司法公正與真實發現，併兼衡被告本案行為所
    生危害輕重、犯罪之目的、手段、犯後坦認犯行等項情狀，
    而量處原判決主文所示之刑，既未逾越法定刑度，又未濫用
    自由裁量之權限，原審判決之量刑並無何不當而構成應撤銷
    之事由可言。執此，前揭被告上訴意旨指稱原審判決量刑過
    重等語，要非可採。
三、據上，被告上訴意旨雖無理由，然原判決既有上開可議之處
    ，即無可維持，自應由本院將原判決予以撤銷改判。
四、爰以行為人之責任為基礎，審酌被告明知其身為證人，應依
    其個人親身經歷誠實作證，竟無視證人到庭作證應據實陳述
    之義務，就案情有重要關係之事項，於供前具結後虛偽陳述
    ，妨害國家公權力之行使，影響司法裁判之公正性，無端耗
    費司法資源，所為非是，及其犯罪之動機、目的、手段，兼
    衡被告國中畢業之智識程度（見被告個人戶籍資料查詢結果
    ，原審卷第15頁），其自述以收租金為生、平日在家照顧小
    孩之生活經濟狀況（見原審卷第49頁），及其素行、犯後於
    法院審理時坦承犯行之態度等一切情狀，量處如主文第2 項
    所示之刑。又因被告所犯偽證罪為7 年以下有期徒刑之罪，
    雖不得易科罰金，然得依刑法第41條第3 項之規定，以提供
    社會勞動6 小時折算1 日之方式，聲請易服社會勞動，附此
    敘明。
據上論斷，應依刑事訴訟法第369 條第1 項前段、第364 條、第
299 條第1 項前段，刑法第168條，判決如主文。
本案經檢察官許振榕提起公訴，檢察官侯千姬到庭執行職務。
中　　華　　民　　國　　110 　年　　7 　　月　　27　　日
                  刑事第十九庭審判長法  官  曾淑華
                                    法  官  陳文貴
                                    法  官  王美玲
以上正本證明與原本無異。
如不服本判決，應於收受送達後20日內向本院提出上訴書狀，其
未敘述上訴之理由者並得於提起上訴後20日內向本院補提理由書
（均須按他造當事人之人數附繕本）「切勿逕送上級法院」。
                                    書記官  李逸翔
中　　華　　民　　國　　110 　年　　7 　　月　　27　　日
附錄：本案論罪科刑法條全文
刑法第168 條
於執行審判職務之公署審判時或於檢察官偵查時，證人、鑑定人
、通譯於案情有重要關係之事項，供前或供後具結，而為虛偽陳
述者，處7 年以下有期徒刑。